【裁判字號】    95,竹小,629
【裁判日期】    951228
【裁判案由】    履行契約
【裁判全文】
臺灣新竹地方法院簡易庭小額民事判決   95年度竹小字第629號
原      告  天威保全股份有限公司
法定代理人  丙○○
訴訟代理人  甲○○
被      告  乙○○
上列當事人間履行契約事件，本院於民國95年12月14日辯論終結
，判決如下：
    主  文
原告之訴駁回。
訴訟費用由原告負擔。
    事實及理由
一、程序部分
    本件被告經合法通知，未於言詞辯論期日到場，核無民事訴
    訟法第386條所列各款情形，爰依原告之聲請，由其一造辯
    論而為判決。
二、原告起訴主張：兩造約定於民國93年10月10日起至95年10月
    9 日止由原告為被告承做保全服務，並約定每月之服務費為
    新台幣（下同）2,100元，惟被告仍積欠94年11月10日起至
    94年11月22日止之保全服務費及依契約第17條後段約定之拆
    機費用3,000元，合計3,910元，迭經催討無果，爰依據兩造
    之契約關係，請求被告給付3,910元及自起訴狀繕本送達之
    翌日起按年息百分之五計算之利息。
三、被告並未到庭亦未提出任何書面陳述。
四、法院之判斷
（一）原告雖主張兩造約定於93年10月10日起至95年10月9日
      止由原告為被告承做保全服務云云，惟查，依據原告提出
      之系統保全服務契約書（以下簡稱系爭契約）記載，兩造
      約定之契約期間為93年10月10日起至94年10月9日止，僅
      一年，有該契約書在卷可參。雖系爭契約第二十條約定「
      本契約期滿一個月前，甲乙雙方任何一方如未以書面提出
      契約終止之要求，即視同本契約繼續有效，自動延長執行
      壹年。但期滿日起，甲方未於約定繳款期間內付款所遭受
      損失，乙方概不負賠償責任」，原告依據上開約定主張兩
      造契約約定之存續期間為93年10月10日至95年10月9日共
      二年。惟查：
      1.按定型化契約中之條款違反誠信原則，對消費者顯失公
        平者，無效。定型化契約中之條款有違反平等互惠原則
        者，推定違反誠信原則，消費者保護法第12條第1項、
        第2項第1款定有明文。又按定型化契約條款，有當事人
        間之給付與對待給付顯不相當者及消費者違約時，應負
        擔顯不相當之賠償責任者，為違反平等互惠原則，消費
        者保護法施行細則第14條第1款及第3款定有明文。
      2.兩造簽訂之系統保全服務契約書，原告提供被告保全服
        務，被告給付保全服務費之交易，是為消費者與企業經
        營者間就服務所發生之法律關係，應係消費者保護法第
        2條第3款所規定之消費關係，應有消費者保護法之適用
        。又兩造簽訂之系統保全服務契約書，亦為原告以其提
        出之定型化契約條款作為契約內容之全部而定之契約，
        因此，兩造簽訂之系統保全服務契約書為定型化契約，
        該契約第17條、第20條為定型化契約條款。
      3.系爭契約書第20條約定，兩造之契約期滿時必須由任何
        一方以書面提出契約終止要求，否則視為繼續續約一年
        。惟依據民法第102條第2項規定，法律行為附有終期者
        ，於期限屆滿失其效力，兩造之系爭契約既約定有終期
        ，依據上開規定，兩造之系爭契約，於約定期限屆滿時
        契約自然失其效力，此為，當事人於訂約時就契約之存
        續期間之約定，自應拘束兩造，除兩造另有約定外，法
        律行為應在期間屆滿後失其效力。但原告欲以定型化契
        約條款使原契約之效力自動延續，如基於平等互惠之原
        則，使消費者免除更新契約之程序，原告亦可繼續收取
        保全費用賺取利潤，亦無可厚非。但使原契約之效力繼
        續之方式不應加重消費者之負擔，原告擬定之定型化契
        約條款第20條卻附加消費者必須在期滿前一個月以書面
        提出契約終止之要求，該條款顯然加重消費者之負擔，
        使確定存續期間之法律行為，不在期間屆滿後失效，反
        而必須另以書面為終止之意思表示後才得以終止，否則
        即發生自動延長一年之效力，顯然已違反消費者保護法
        第12條第2項第1款平等互惠原則之規定，可推定為違反
        誠信原則。又依據系爭契約第20條第1項後段約定，如
        契約因兩造未於契約期滿前一個月以書面終止，契約自
        動延長一年，消費者如於期滿後未依約繳納保全費用，
        原告得不賠償消費者之損失。亦即契約自動延長一年，
        契約效力仍在，消費者必須負擔給付保全費之責任，縱
        然未依約給付，原告仍可起訴請求，但原告卻可以在消
        費者尚未繳納保全費之期間，對於遭受之損失不負賠償
        責任，當事人間之給付與對待給付顯不相當，亦有違反
        平等互惠原則。因此，系爭契約條款第20條第1項規定
        ，因違反平等互惠原則之規定而推定為違反誠信原則而
        無效。
      4.按當事人依法律之規定終止契約者，準用民法第258條
        及第260條之規定，民法第263條定有明文。亦即繼續性
        契約得由一造終止，但必須向他造為終止意思及向未來
        負回復原狀之義務，並且得請求損害賠償。兩造之系爭
        契約第17條規定，消費者如期前解約或違約而使原告必
        須拆除器材時，應由消費者負擔拆機費三千元。但拆機
        費是否為終止契約之損害？如消費者未違約或提前解約
        ，契約期間屆滿後，兩造不再續約，原告即需將所裝之
        設備拆回，不得將該設備繼續留置在消費者之處所，因
        此，拆機之行為係契約終止後原告之回復原狀行為，拆
        機費並非當然為消費者違約或提前終止契約所生之損害
        。因此，繼續性契約固然在期限屆滿前任何一方得終止
        契約，不可歸責之一方受有損害，固然可向可歸責之一
        方請求損害賠償，但該損害賠償，應為因違約或期前終
        止契約所生之損害。上開拆機費，顯非當然為違約或期
        前終止契約所生之損害。原告以定型化契約條款之系爭
        契約第17條要求消費者，無論在何種情形違約或提前終
        止契約均需消費者負擔三千元之拆機費，顯使消費者負
        擔顯不相當之賠償責任者。依據消費者保護法施行細則
        第14條第3款之規定，應認為已違反消費者保護法第第
        12 條第2項第1款平等互惠原則之規定，而推定為違反
        誠實信用原則而無效。
      5.綜上所陳，兩造間之系爭契約條款第20條第1項因違反
        誠實信用原則，依據消費者保護法第12條第1項之規定
        為無效。因此，兩造間之契約並無自動延長之效果，該
        契約於94 年10月9日契約期間屆滿，被告於94年10月9
        日之後自無須負擔任何保全費用，故原告請求被告給付
        94年11月10日起至94年11月22日止之保全服務費910元
        為無理由，應予駁回。另兩造之契約既在94年10月9日
        期滿，原告自需將所裝之設備拆回，以回復原狀，該部
        分之費用自不得請求被告負擔，原告請求依據系爭契約
        第17條請求被告給付拆機費3,000元，亦無理由，而應
        駁回之。
五、據上論結，本件為原告之訴為無理由，依民事訴訟法第436
    條之23、第436條第2項、第385條第1項前段、第78條，判決
    如主文。
中    華    民    國    95    年    12    月    28    日
                  新竹簡易庭    法  官  黃珮禎
以上正本係照原本作成。
如對本判決上訴，非以判決違背法令為理由，不得為之。且須於
判決送達後20日內向本院提出上訴狀並記載上訴理由。
中    華    民    國    95    年    12    月    28    日
                                書記官  江靜玲


司法院資訊處製作；財團法人民間司法改革基金會備份。
